臺灣高等法院民事判決　　　　　　　　 100年度金上字第15號
上　訴　人　王興仁
訴訟代理人　彭成翔律師
　　　　　　宋重和律師
上列　一人
複　代理人　陳寬遠
　　　　　　　　　　　　之2
　　　　　　陳子偉
被　上訴人　日盛證券股份有限公司
　　　　　　　　　　　　樓
法定代理人　唐承健
訴訟代理人　高定中
上列當事人間請求損害賠償事件，上訴人對於中華民國100年3月
1日臺灣臺北地方法院99年度金字第43號第一審判決提起上訴，
經本院於100年10月25日言詞辯論終結，判決如下：
    主      文
上訴駁回。
第二審訴訟費用由上訴人負擔。
    事實及理由
一、本件上訴人聲明求為判決：（一）原判決關於駁回上訴人後
    開第（二）項之訴部分廢棄。（二）被上訴人應給付上訴人
    新台幣（下同）411萬7,616元及自起訴狀繕本送達翌日起，
    至清償日止，按年息5％計算之利息。(三）願供擔保請准宣
    告假執行。
    被上訴人聲明求判決：（一）上訴駁回。（二）如受不利之
    判決，願預供擔保請准宣告免為假執行。
二、上訴人主張： 伊於民國93年5月21日向被上訴人申請開立帳
    號5358-3證券交易帳戶（下稱系爭證券帳戶)，並於96年6月
    30日與被上訴人所僱用之原審共同被告徐雅淇約定，全權委
    託徐雅淇代為操作股票買賣， 嗣於97年1月8日、2月25日與
    徐雅淇結算， 因徐雅淇於96年7月3日至97年2月22日之期間
    內，代為操作買賣虧損共585萬5,746元，伊與徐雅淇乃達成
    和解，由徐雅淇賠償伊574萬5,286元， 徐雅淇除於97年1月
    24日給付伊80萬元外， 另分別於97年1月8日簽發金額423萬
    8,582元之本票1張及於97年2月25日簽發金額均為23萬5,568
    元之本票3張予伊作為賠償，惟徐雅淇迄今僅共賠償151萬7,
    670元，扣除伊就厚生股票獲配股息11萬元，尚欠411萬7,61
    6元。按徐雅淇代伊操作股票買賣，違反證券交易法第159條
    及證券商負責人與業務人員管理規則第18條第2項第3款規定
    ，致伊受有上開損害，應依民法第184條第2項前段規定負侵
    權行為損害賠償責任，被上訴人為徐雅淇之僱用人，依同法
    第188條第1項前段規定應與徐雅淇負連帶賠償責任等情，爰
    求為命被上訴人給付411萬7,616元及加計法定遲延利息之判
    決（上訴人超過上開金額之請求，經原審判決駁回，未為上
    訴，已告確定；又上訴人對原審共同被告徐雅淇之請求，經
    原審判決徐雅淇應給付411萬7,616元本息，而駁回上訴人其
    餘之訴，上訴人及徐雅淇就該部分均未上訴，亦已告確定，
    附此敘明）。並除援用原審立證方式外，補提對帳單、裁定
    書及本票為證。
    被上訴人則以：徐雅淇受上訴人委託代為操作股票買賣，係
    基於彼等間之協議，非屬執行職務之行為，且上訴人於開立
    系爭證券帳戶時，明知不得委託徐雅淇代為操作股票買賣，
    竟違反約定，自應承受股票漲跌所致虧損，伊無須負僱用人
    之連帶賠償責任。又上訴人既與徐雅淇達成和解，自不得再
    依和解前之法律關係為請求。又縱認伊應負連帶賠償責任，
    上訴人對於損害之發生及擴大，與有過失，亦可免除賠償責
    任。另依民法第197條第1項規定，上訴人對伊主張之侵權行
    為損害賠償請求權亦已罹於時效等語，資為抗辯。並除援用
    原審立證方式外，補提上訴人開戶文件相關資料為證。
三、經查上訴人於 93年5月21日向被上訴人申請開立系爭證券帳
    戶，並於 96年6月30日與被上訴人所僱用之原審共同被告徐
    雅淇約定，全權委託徐雅淇代為操作股票買賣，嗣於 97年1
    月8日、2月25日與徐雅淇結算，因徐雅淇於96年7月3日至97
    年2月22日之期間內， 代為操作買賣虧損共585萬5,746元，
    上訴人與徐雅淇乃達成和解，由徐雅淇賠償上訴人574萬5,2
    86元，徐雅淇除於97年1月24日給付上訴人80萬元外， 另分
    別於97年1月8日簽發金額423萬8,582元之本票1張及於97年2
    月25日簽發金額均為23萬5,568元之本票3張予上訴人作為賠
    償，惟徐雅淇迄今僅賠償共151萬7,670元，扣除上訴人就厚
    生股票獲配股息11萬元，尚欠411萬7,616元等事實，為兩造
    所不爭執，並有開戶文件文件資料、對帳單、本票及臺灣新
    竹地方法院債權憑證可稽(見原審卷65至71、82、152頁及本
    院卷55至60、125至132頁），堪認為真實。
四、按因侵權行為所生之損害賠償請求權，自請求權人知有損害
    及賠償義務人時起，2年間不行使而消滅， 民法第197條第1
    項前段定有明文。本件上訴人全權委託徐雅淇代為操作股票
    買賣，嗣於97年1月8日、2月25日與徐雅淇結算， 因徐雅淇
    於96年7月3日至97年2月22日之期間內， 代為操作買賣虧損
    共585萬5,746元，上訴人與徐雅淇乃達成和解，由徐雅淇賠
    償上訴人574萬5,286元， 徐雅淇除於97年1月24日給付上訴
    人80萬元外，另分別於97年1月8日簽發金額423萬8,582元之
    本票1張及於97年2月25日簽發金額均為23萬5,568元之本票3
    張予上訴人作為賠償等情，既為上訴人所不爭執之事實，則
    上訴人縱然因徐雅淇之侵權行為而受有損害，其損害賠償請
    求權至遲於應自97年2月25日起算，上訴人遲至99年6月28日
    始提起本件訴訟（見原審卷4頁），已逾2年，被上訴人所為
    罹於時效拒絕給付之抗辯，應屬有據。雖上訴人分別以於98
    年12月23日與徐雅淇及被上訴人之黃姓副總（即黃進明）在
    竹北高鐵站內之星巴克咖啡店會談時，即已向被上訴人求償
    ；於99年1月第1個上班日曾打被上訴人之稽查專線，一位女
    性經理表示被上訴人已開除徐雅淇，亦已要求被上訴人賠償
    而遭拒；於 99年1月12日委託律師寄發函文予徐雅淇時，副
    本寄交被上訴人等為由，主張中斷時效云云。惟查，姑不論
    上訴人在提起本件訴訟前，未曾請求被上訴人賠償本件主張
    之損害乙節，為上訴人在原審所不爭執（見原審卷88至89頁
    ），且上訴人主張於98年12月23日與徐雅淇及被上訴人之黃
    副總會談時，向被上訴人求償部分，被上訴人則抗辯黃副總
    僅是基於同事情宜陪同徐雅淇前往與上訴人會談，並非代表
    被上訴人與上訴人會談，否則會談地點應會在公司，不會在
    高鐵站等語，查上訴人就此未舉證證明於上開會談時確有向
    被上訴人求償之情事，其配偶即證人張宛琪在原審所為證詞
    ，亦僅證明當時其有向黃副總表示，請被上訴人按月扣徐雅
    淇薪水賠予上訴人等語（見原審卷107頁)，不足以證明上訴
    人向被上訴人請求賠償。何況縱認上訴人於98年12月23日有
    向被上訴人為請求， 亦未於請求後6個月內對被上訴人起訴
    ，依民法第130條規定， 應視為時效不中斷。又上訴人主張
    於99年1月第1個上班日曾去電被上訴人，要求被上訴人賠償
    而遭拒部分，為被上訴人所否認，上訴人就此不能舉證以實
    其說（見本院卷121頁背面）。又上訴人主張於99年1月12日
    委託律師寄發函文予徐雅淇，副本寄交被上訴人部分，觀之
    該律師函文（見原審卷65至66頁），受文者為徐雅淇，主旨
    及說明僅要求徐雅淇出面協商，尚難認已對被上訴人請求賠
    償。是上訴人執以上開事由，主張時效中斷，並不可取。準
    此，被上訴人抗辯上訴人之請求權已罹於時效而消滅，拒絕
    賠償，即屬有理。本院已無庸再就上訴人主張被上訴人應負
    僱用人之連帶賠償責任，有無理由為論述，併予敘明。
五、綜上所述，上訴人主張本於侵權行為之法律關係，請求被上
    訴人給付411萬7,616元及自起訴狀繕本送達翌日起，至清償
    日止，按年息5％計算之利息，為無理由，不應准許， 其假
    執行之聲請亦失所附麗。原審就該部分為上訴人敗訴判決，
    及駁回假執行之聲請，並無不合。上訴意旨指摘原判決該部
    分不當，聲明廢棄改判，為無理由，應予駁回。
六、據上論結，本件上訴為無理由。依民事訴訟法第449條第1項
    、第78條，判決如主文。
中    華    民    國   100    年    11    月    8     日
                    民事第九庭
                        審判長法  官  黃熙嫣
                              法  官  李國增
                              法  官  曾部倫
正本係照原本作成。
如不服本判決，應於收受送達後20日內向本院提出上訴書狀，其
未表明上訴理由者，應於提出上訴後20日內向本院補提理由書狀
（均須按他造當事人之人數附繕本）上訴時應提出委任律師或具
有律師資格之人之委任狀；委任有律師資格者，另應附具律師資
格證書及釋明委任人與受任人有民事訴訟法第466條之1第1項但
書或第2項（詳附註）所定關係之釋明文書影本。如委任律師提
起上訴者，應一併繳納上訴審裁判費。
中    華    民    國   100    年    11    月    8     日
                              書記官  黃麗玲
附註：
民事訴訟法第466條之1（第1項、第2項）：
對於第二審判決上訴，上訴人應委任律師為訴訟代理人。但上訴
人或其他法定代理人具有律師資格者，不在此限。
上訴人之配偶、三親等內之血親、二親等內之姻親，或上訴人為
法人、中央或地方機關時，其所屬專任人員具有律師資格並經法
院認為適當者，亦得為第三審訴訟代理人。